【裁判字號】    98,台上,5686
【裁判日期】    981002
【裁判案由】    違反毒品危害防制條例
【裁判全文】
最高法院刑事判決            九十八年度台上字第五六八六號
上  訴  人  甲○○
上列上訴人因違反毒品危害防制條例案件，不服台灣高等法院台
中分院中華民國九十八年八月五日第二審判決（九十八年度上訴
字第一二五五號，起訴案號：台灣台中地方法院檢察署九十七年
度毒偵字第四二五六號），提起上訴，本院判決如下：
    主  文
上訴駁回。
    理  由
按刑事訴訟法第三百七十七條規定，上訴於第三審法院，非以判
決違背法令為理由，不得為之。是提起第三審上訴，應以原判決
違背法令為理由，係屬法定要件。如果上訴理由書狀並未依據卷
內訴訟資料，具體指摘原判決不適用何種法則或如何適用不當，
或所指摘原判決違法情事，顯與法律規定得為第三審上訴理由之
違法情形，不相適合時，均應認其上訴為違背法律上之程式，予
以駁回。本件原判決維持第一審論處上訴人甲○○施用第一級毒
品罪刑之判決，駁回其在第二審之上訴，已併引用第一審判決書
之記載，詳敘認定犯罪事實之依據及憑以認定之理由，從形式上
觀察，並無任何違背法令之處。查毒品危害防制條例第二十條、
第二十三條就施用毒品之刑事處遇程序，區分為「初犯」、「五
年內再犯」及「五年後再犯」，依立法理由之說明，僅限於「初
犯」及「五年後再犯」二種情形，始應先經觀察、勒戒或強制戒
治程序；倘被告於五年內已再犯，經依法追訴處罰，縱其第三次
（或第三次以上）再度施用毒品之時間，係在初犯經觀察、勒戒
或強制戒治執行完畢釋放五年以後，仍應依該條例第十條處罰。
上訴人前於民國八十六年至八十七年間因初犯施用毒品案件，經
台灣台中地方法院裁定觀察、勒戒，並於八十七年六月十八日執
行完畢。又於八十七年至九十年間先後再犯施用毒品罪，經同院
分別判處有期徒刑八月、一年確定並均執行完畢，有卷附台灣高
等法院被告前案紀錄表可稽。則上訴人於九十七年六月二十八日
再犯本件犯行，揆諸上開說明，自應逕行追訴處罰。第一審因而
為實體之有罪判決，原審予以維持，核無不合。至於上訴人因本
件施用毒品犯行，檢察官誤予聲請觀察勒戒，台灣台中地方法院
亦誤認為「五年後再犯」，裁定施以觀察勒戒，原審駁回上訴人
在第二審之抗告，並移送執行在案（九十七年度毒聲字第八七八
號、九十七年度毒抗字一二一○號），核屬上開裁定是否適法及
得否扣抵刑期之問題，與原判決之合法性無涉。上訴意旨，對於
原判決究竟如何違背法令，並未依據卷內資料為具體之指摘，仍
執前詞，謂伊已經觀察勒戒六十日而釋放，原審就同一犯罪事實
再行論罪科刑，委有不當云云，難謂已符合首揭法定上訴要件，
其上訴違背法律上之程式，應予駁回。
據上論結，應依刑事訴訟法第三百九十五條前段，判決如主文。
中    華    民    國  九十八  年    十    月    二    日
                      最高法院刑事第十庭
                          審判長法官  花  滿  堂
                                法官  黃  正  興
                                法官  陳  東  誥
                                法官  林  錦  芳
                                法官  洪  昌  宏
      本件正本證明與原本無異
                                      書  記  官
中    華    民    國  九十八  年    十    月    五    日
                                                     M


司法院資訊處製作；財團法人民間司法改革基金會備份。
